【裁判字號】    90,台上,4373
【裁判日期】    900719
【裁判案由】    傷害人之身體因而致人於死
【裁判全文】
最高法院刑事判決                                九十年度台上字第四三七三號
    上   訴   人  台灣高等法院台南分院檢察署檢察官
    上訴人即被告  甲○○
右上訴人等因被告傷害人之身體因而致人於死案件，不服台灣高等法院台南分院中華
民國九十年四月十二日第二審更審判決（九十年度上重更(二)字第一○八號，起訴案號
：台灣台南地方法院檢察署八十八年度偵字第六一四○號），提起上訴，本院判決如
左：
    主  文
上訴駁回。
    理  由
一檢察官上訴部分
按刑事訴訟法第三百七十七條規定，上訴於第三審法院，非以判決違背法令為理由，
不得為之。是提起第三審上訴，應以原判決違背法令為理由，係屬法定要件。如果上
訴理由狀並未依據卷內訴訟資料，具體指摘原判決不適用何種法則或如何適用不當，
或所指摘原判決違法情事，顯與法律規定得為第三審上訴理由之違法情形，不相適合
時，均應認其上訴為違背法律上之程式，予以駁回。本件檢察官上訴意旨略稱：(一)依
上訴人即被告甲○○（下稱被告）於警訊時之供述，其係購買長刀及生魚片刀各一
把，再就死者周王玉環左大腿僅被刺一刀，即大量失血死亡之情觀之，該兇器為生魚
片刀，非無可能。被告持鋒利之生魚片刀對死者大腿猛刺一刀，非無預見該刀可刺穿
大腿而割傷動脈之可能，顯有縱令致死者於死，亦所不惜之殺人不確定故意，縱無致
死者於死之故意，亦有致令死者殘廢，亦所不惜之重傷害故意，原審未調查被告行兇
之刀具究為生魚片刀或水果刀。(二)被告以刀刺入死者左大腿後，至駕車載死者至統一
超商前，依其所供，歷時約三至五分鐘，如其無致死者於死之故意，何竟不予送醫。
原審未調查被告刺傷死者之地點至安和路統一超商前之距離，其間有無經過醫院或診
所，即認被告無殺人故意，有應於審判期日調查之證據未予調查之違法。(三)本件與被
告砍殺其兄鄭榮進之情形相同，鄭榮進僅斥責被告不應於半夜因夫妻吵架而吵醒其母
，被告即憤怒而加以砍殺，本件則因死者勸被告就醫，被告亦因心煩而刀刺死者，足
證被告在接受他人斥責或勸說時，即形成惱怒狀態而下手行兇，所形成之犯意應屬相
同，原判決未比較被告二次下手行兇相同之環境與因素，竟各為不同之認定，採證互
相矛盾。(四)被告砍殺鄭榮進，再以「生魚片刀」刺向自己腹部後，即「命」死者周王
玉環上車，則死者之再上被告之車，乃「心理受被告行為極大之強制所致」，另依證
人陳建智之證言，死者打開車門身體一半在車內，一半在車外，被告仍要將其推進車
內之情形觀之，被告應有妨害自由之犯意，且已在起訴範圍內，原審原應加以審理，
再分論併科，原審就此部分未予判決云云。
惟查：原判決綜核被告已坦認有以水果刀刺殺周王玉環左大腿一刀之事實，證人陳建
智之證言，卷附勘驗筆錄、相驗屍體證明書、內政部警政署刑事警察局之鑑定書、現
場照片等證據，並參酌全案卷證資料，本於事實審法院推理之作用，認定被告有傷害
人之身體，因而致人於死之犯行，已詳細說明其理由，對被告當時如何之僅具傷害犯
意，並無殺人或使人受重傷之故意，亦已詳加說明，所為論斷，亦均有卷內資料可資
覆按，其採證認事，從形式上觀察，並無違背法令之情形。上訴意旨對原審之論斷，
究係違背如何之經驗法則或論理法則，亦未依據卷內資料，為具體之指摘，徒執被告
當時應有殺人或使人受重傷之不確定故意云云，係以自己之說詞對原審採證認事之職
權行使，漫加指摘而為單純之事實上爭辯，非適法之第三審上訴理由。況按：(一)被告
行兇之刀具業經扣案，原判決於事實欄內已為記載，並已諭知沒收，於審判期日並已
調取該刀具向被告提示，令陳述意見，命為辯論，則原審對被告行兇之刀具，自已予
調查審認。而本件被告既係以扣案刀具行兇，原審又已加調查，自不因其名稱之為「
生魚片刀」或「水果刀」，及原判決為如何之記載而異，上訴意旨此部分所指，殊顯
誤會。(二)依卷內資料，被告於刺傷死者之前，曾以刀自刺腹部，造成腹部刺傷、肝臟
撕裂傷（警卷第三十五頁），傷勢不可謂不重，乃其於刺殺死者左大腿一刀後，猶駕
車載死者至統一超商前，且於見死者上身懸於車外後，即停車高喊救命，央求陳建智
幫忙將死者推進車內，否則恐來不及送醫，已據陳建智證述甚詳（原審上重訴字卷第
四十七頁），原審據此參酌被告供稱：在統一超商前大叫救命，是要請陳建智幫忙將
死者送醫（偵查卷第二十七頁反面）、「當時我已腸肚外漏，無法扶她上車」、「我
下車把她推進車上要送她去醫院」、「當時我自己也受傷了，頭昏昏的，但我有大聲
呼救，統一超商的工讀生已出來，我才把我岳母放在路旁」（原審上重訴字卷第四十
八頁正、反面，更(一)卷第一六七頁）等語，認定被告並無致周王玉環於死之故意，與
卷內資料並無不符，與證據法則亦無相悖。(三)依卷證顯示，被告係因為鄭榮進責罵，
心生氣憤，而砍殺鄭榮進多刀，造成鄭榮進多重刀傷，腹部穿刺傷併小腸穿孔等傷害
，與本件被告係因死者之勸其就醫，一時煩躁，而刺傷死者非要害部位之左大腿一刀
之情形，其犯罪動機、態樣、時空均不相同，自不得混為一談。上訴意旨執二截然不
同之案件，指原判決採證互相矛盾，亦嫌誤會。(四)縱觀全卷，並無檢察官請求調查任
何證據，及應為如何調查之資料，其於原審受命法官行調查程序時詢以「有何證據調
查﹖」，猶答稱：「無」，經記明筆錄在卷（原審更(二)卷第二一八頁），乃竟於原審
判決後，上訴於本院時，遽指原審有應調查之證據未予調查之違法，與卷內資料顯不
相符，非依據卷內資料而為指摘。(五)刑法第三百零二條第一項之妨害自由罪，以「私
行拘禁或其他非法方法，剝奪人之行動自由」為要件，其方法為何﹖被害人之自由是
否已被拘束，被告有無剝奪他人行動自由之犯意，均應於起訴書事實欄內詳為記載，
始得謂為已經起訴。本件起訴書事實欄僅記載「命周王玉環入車」等情，而對被告之
究以如何之方法「命」周王玉環進入車內，其方法是否足以剝奪周王玉環之行動自由
，周王玉環之依被告之「命」進入車內，有無違反其意願，被告有無妨害周王玉環自
由之犯意等項，並無片語隻字之記載，不能因此即謂「妨害自由」部分亦已起訴。況
此部分與傷害致死部分既應「分論併罰」，並無裁判上之一罪關係，縱可認已經起訴
，原審未予判決，要亦屬得否請求補充判決之問題，無執以指摘本件違法之餘地。縱
上所述，本件上訴意旨所指，均與法律規定得為第三審上訴理由之情形不相適合，其
上訴違背法律上之程式，應予駁回。
二被告甲○○上訴部分
查第三審上訴書狀，應述上訴之理由，其未述者，得於提起上訴後十日內補提理
由書於原審法院，已逾上述期間，而於第三審法院未判決前仍未提出上訴理由書狀者
，第三審法院應以判決駁回之，刑事訴訟法第三百八十二條第一項、第三百九十五條
後段規定甚明。本件上訴人即被告甲○○因傷害人之身體因而致人於死案件，不服原
審判決，於民國九十年五月四日提起上訴，並未述理由，迄今逾期已久，於本院未
判決前仍未提出，依上開規定，其上訴自非合法，應予駁回。
據上論結，應依刑事訴訟法第三百九十五條，判決如主文。
中      華      民      國     九十     年      七      月     十九     日
                              最高法院刑事第二庭
                                  審判長法官  莊  來  成
                                        法官  謝  俊  雄
                                        法官  白  文  漳
                                        法官  蘇  振  堂
                                        法官  賴  忠  星
      右正本證明與原本無異
                                              書  記  官
中      華      民      國     九十     年      七      月    二十四    日


司法院資訊處製作；財團法人民間司法改革基金會備份。
